【裁判字號】    97,上,894
【裁判日期】    980217
【裁判案由】    給付運費
【裁判全文】
臺灣高等法院民事判決                   97年度上字第894號
上  訴  人  譽仁國際企業有限公司
法定代理人  甲○○
訴訟代理人  唐治民律師
被上訴人    華夏國際股份有限公司
法定代理人  乙○○
訴訟代理人  張天欽律師
            黃于玶律師
上列當事人間請求給付運費事件，上訴人對於中華民國97 年7月
24日臺灣桃園地方法院96年度訴字第322 號第一審判決提起上訴
，本院於民國98年1月20日言詞辯論終結，判決如下：
    主  文
上訴駁回。
第二審訴訟費用由上訴人負擔。
    事實及理由
一、程序方面：
    按「上訴狀內未表明上訴理由者，審判長得定相當期間命上
    訴人提出理由書。……當事人逾第1 項及前項所定期間提出
    書狀者，法院得命該當事人以書狀說明其理由。當事人未依
    第1 項提出上訴理由書或未依前項規定說明者，第二審法院
    得準用第447 條之規定，或於判決時依全辯論意旨斟酌之。
    」民事訴訟法第444條之1第1、4、5 項定有明文。又依同法
    第447條第1項規定，當事人於第二審程序不得提出新攻擊或
    防禦方法，違反上開規定者，依同法第447條第3項規定，第
    二審法院應駁回。本件上訴人提起上訴，上訴狀內未表明上
    訴理由，經本院於民國97年10月13日通知於文到10日內提出
    上訴理由書，此通知已於97年10月15日送達上訴人，上訴人
    未依通知提出上訴理由書，本院乃於97年11月4 日通知上訴
    人於5 日內具狀陳明未依通知提出上訴理由書之理由，並定
    97年11月27 日行準備程序，該通知亦已於97年11月6日送達
    上訴人，上訴人仍未具狀陳明，僅聲請改期，本院乃改定97
    年12月26日行準備程序，均有本院之通知及送達證書在卷可
    稽。惟上訴人於準備程序期日未到庭，亦未提出上訴理由書
    ，遲至本院辯論期日前一日之98年1月19 日方提出辯論意旨
    狀及辯論意旨(二)狀，依首開規定，應駁回其辯論意旨狀及辯
    論意旨(二)狀內所提之攻擊防禦方法，先予敘明。
二、被上訴人起訴主張：上訴人於94年7月至10 月間委託伊承攬
    運送數筆貨物由上海（或雅加達）至美國 LOS ANGELES、及
    JAKARTA INDONESIA至SAVANNAH、CHARLESTON 等地，被上訴
    人基於信賴關係，乃同意上訴人簽立月結客戶擔保切結書給
    予上訴人月結優惠之付款方式，即貨物運送後，上訴人再於
    60天後給付運費與被上訴人，而伊已陸續完成上開上訴人委
    託之運送，運費合計為新台幣（下同）1,946,376 元，詎上
    訴人竟藉詞推託，迄今仍未給付運費與伊。又縱認兩造間無
    運送關係存在，惟上訴人既已簽發上開月結客戶擔保切結書
    ，待運送貨物送達後，上訴人即須履行擔保內容，故上訴人
    亦應給付本件運費與伊。上訴人雖辯稱本件託運人係訴外人
    FAIR VISION CO. LTD.(下稱FAIR公司），其僅係FAIR 公司
    之代理商云云，然FAIR公司屬未經我國認許成立之外國公司
    ，依民法總則施行法第15條規定，上訴人亦應與FAIR公司就
    本件運費之給付負連帶責任。又上訴人雖以提單編號CSHU00
    000000之貨物，伊有未收回提單即放貨之情事，惟上訴人非
    惟主張受損害者係訴外人FAIR公司，亦未提出相關資料證明
    ，況依上訴人出具之月結客戶擔保切結書，已明載其所應給
    付之運費，不得做為求償事件或他項爭議之扣抵用途，上訴
    人主張損害賠償不論有無理由，依民法第334條第1項規定，
    亦不得主張抵銷。爰依承攬運送之法律關係，請求上訴人給
    付運費1,946,376 元，並於原審為(一)先位聲明：1.上訴人應
    給付被上訴人新台幣1,946,376 元，及自支付命令送達翌日
    起（即96年1月26日）至清償日止，按年息百分之5計算之利
    息。2.願供擔保，請准宣告假執行。(二)備位聲明：1.上訴人
    應給付被上訴人美金59,849.35 元，及自支付命令送達翌日
    起至清償日止，按年息百分之5 計算之利息。2.願供擔保，
    請准宣告假執行。（原審判准被上訴人先位聲明之請求，上
    訴人全部不服，提起上訴）被上訴人於本院答辯聲明：(一)先
    位聲明：上訴駁回。
    (二)備位聲明：如原審備位聲明。
三、上訴人則以：被上訴人所提出之載貨證券、通知、收據等均
    為被上訴人書立，且未有被上訴人之具名，無法證明兩造間
    有運送契約關係。又被上訴人提出之月結客戶擔保切結書係
    伊應被上訴人要求於95 年7、8 月間簽立，與本件運送無關
    。縱認兩造間有運送契約關係，然被上訴人提出之上述文件
    中，提單號碼CHU00000000 部分，被上訴人發有載貨證券，
    載貨證券正本一直在伊手中，但被上訴人竟違反海商法第90
    條準用民法第630 條關於受貨人請求交付運送物時，應將提
    單交還之規定，在第三人未出示，且被上訴人未收回載貨證
    券正本之情形下，逕將貨品交付第三人，致上訴人受有美金
    7, 1713.95之損失，嗣兩造曾協議就上述款項予以抵銷。又
    因該次被上訴人未能將貨品交予載貨證券之持有人，未能完
    成運送，上訴人否認就該批貨物有指示被上訴人電報放貨，
    上訴人自不負給付該次運費之義務。本件運送貨物之託運人
    為FAIR 公司，且運送之貨物亦係由 FAIR 公司出賣與 MEGA
    FABRIC INC公司（下稱MEGA公司），伊僅係FAIR公司之代理
    商，2家公司為不同之法人，故被上訴人應向FAIR 公司請求
    給付貨款，此外，被上訴人尚未舉證證明本件運費之計算方
    式及確已完成運送等語資為抗辯。並於本院聲明：(一)原判決
    廢棄。(二)上廢棄部分，被上訴人在第一審之訴及假執行之聲
    請均駁回。
四、被上訴人主張上訴人於94年7月至10 月間委託被上訴人承攬
    運送數筆貨物由上海（或雅加達）至美國 LOS ANGELES、及
    JAKARTA INDONESIA至SAVANNAH、CHARLESTON 等地，被上訴
    人基於信賴關係，乃同意上訴人簽立月結客戶擔保切結書給
    予上訴人月結優惠之付款方式，即貨物運送後，上訴人再於
    60天後給付運費與被上訴人，而被上訴人已陸續完成上開上
    訴人委託之運送，運費合計為1,946,376 元，詎上訴人迄今
    仍未給付運費與被上訴人，爰依承攬運送之法律關係，請求
    上訴人給付運費1,946,376 元等語，惟上訴人否認兩造間有
    運送契約存在，並執前詞置辯。茲就兩造之爭執點論述如下
    。
五、兩造間有承攬運送關係存在：
  (一)按稱承攬運送人者，謂以自己之名義，為他人之計算，使運
    送人運送物品而受報酬為營業之人，民法第660條第1項定有
    明文。經查：證人即原被上訴人之業務人員林彥禎於原審到
    庭證稱：「（問：94年6、7月間，譽仁公司與華夏公司接觸
    委託承攬運送，是以何人之名義委託？）託運人是譽仁公司
    ，是陳冠蓓跟我聯繫。（問：當時有講明託運人是譽仁公司
    ？）是。我們的提單是依照客戶提供的資料來製作。（問：
    陳冠蓓有無提到貨物的所有人是何人？）她都說是譽仁公司
    ，當時都沒有提到FAIR公司。（問：在你接辦業務時，有無
    聽過FAIR公司的名稱？）在94年9月發生糾紛才聽過FAIR 公
    司。」、「（問：為何提單上會打上FAIR公司名稱？）提單
    上的資料是由譽仁公司提供，我們不會干涉客戶所要填載的
    內容。提單上的內容不是我填的，雖然有經過我這邊，但我
    沒有看過內容，就交由製作文件的小姐黃榆琪去處理等語」
    （見原審卷第171至172頁），參以上訴人確曾於94年7 月間
    發文告知被上訴人關於提單填寫之詳細內容，有被上訴人提
    出之上訴人手寫字據3紙在卷可佐（見原法院96年度促字第2
    147號卷第9、12、17頁），核與證人林彥禎所述相符，另編
    號為CSHU00000000、CSHU00000000、CSHU00000000、CSHU00
    000000、CSHU0000 0000、CSHU00000000、CSHU00000000、C
    SHU00000000之提單上均載明託運人為上訴人，有上開提單8
    紙附卷可憑（參見前揭支付命令卷第14、19、21、23、25、
    27、30、33）。此外，上訴人於94年11月1 日寄與被上訴人
    之客訴通知書上記載：本公司訂單委由貴司所承攬之聚酯針
    織刷毛布……海運提單號碼CSHU00000000等語（見原審卷第
    55頁），足見兩造間確有承攬運送關係存在。
  (二)按縱有代理權，而與第三人為法律行為時，非以本人名義為
    之者，亦不成立代理。又雖與第三人為法律行為時，未明示
    其為代理人；而如相對人按其情形，應可推知係以本人名義
    為之者，固難謂不發生代理之效果，即所謂之「隱名代理」
    。惟如代理人當時係以自己之名義而為。即非以代理人之資
    格而為，已甚明顯者，仍不能認其為代理他人而為（最高法
    院70年度台上字第2160號判決意旨參照）。上訴人抗辯本件
    貨物之託運人為FAIR公司，伊僅係FAIR公司之代理人云云，
    並以證人謝孟樺之證詞及編號為CSHU00000000、CIFJKT2517
    76、CIFJKT251796之提單上記載託運人為FAIR公司等為佐，
    然查，上開上訴人手寫之字據記載：上訴人指示B/L的SHIPP
    ER作FAIR VISION等語（參見前揭支付命令卷第9頁），由此
    可知，上訴人仍係以自身名義委託被上訴人承攬運送，僅係
    在提單內容上特別指示被上訴人須填寫託運人為FAIR公司。
    準此，上訴人既未向被上訴人言明上開提單部分伊為FAIR公
    司之代理人，且被上訴人亦無從知悉上訴人係以FAIR公司名
    義為之，揆諸上開說明，自難謂上訴人係代理FAIR公司委託
    被上訴人為本件承攬運送。至於證人即被上訴人之業務人員
    謝孟樺雖證稱：「我們有收到FAIR VISION CO. LTD.委託我
    們幫他們安排運送貨物給MEGA公司，我們就委託華夏公司作
    運送，運送契約託運人是FAIR VISION CO. LTD」 云云，然
    證人謝孟樺復證稱：「當時是我助理陳冠蓓去接洽此運送契
    約，下訂單，陳冠蓓在電話中有告知華夏公司託運人是FAIR
    公司，當時華夏公司的承辦人是林彥禎，我不知道有無簽立
    書面，依照慣例只要口頭約定不需要書面」云云（見原審卷
    第168頁），惟上開上訴人手寫之字據中有1紙發文人載明為
    謝孟樺（見前揭支付命令卷第17頁），顯與證人謝孟樺所述
    不符。又證人謝孟樺另證稱：「（問：切結書是何時製作？
    ）不記得，是助理陳冠蓓寫的，在兩造有貨款爭議時才補簽
    切結書。」、「（問：為何要簽立原證一？）簽立原證一（
    即月結客戶擔保切結書）後，兩造就沒有再交易，我們以為
    要和解，所以才簽立月結客戶擔保切結書」云云（見原審卷
    第170 頁），惟該月結客戶擔保切結書上記載：本公司與貴
    公司華夏國際有限公司／海翼通運股份有限公司共同協議運
    費月結，方式依上列所述共同遵守，並且同意此運費之應付
    帳款不得做為求償事件或他項爭議時之抵扣用途，如本公司
    運費短少，或其他突發狀況（ 包括訴訟費用及律師費 ）時
    ，本公司願意無條件負擔一切賠償責任等語（見前揭支付命
    令卷第7 頁）。由上述文義觀之，其上並未載明兩造間有何
    貨款爭議，足見上開月結客戶擔保切結書並非如證人謝孟樺
    所述係作為和解之用，是證人謝孟樺之上開證詞應係附和上
    訴人之詞，並不足採。又上訴人另抗辯本件運送之貨物係由
    FAIR公司出賣與MEGA公司，故本件託運人為FAIR公司云云，
    然被上訴人僅負責將貨物順利運送與受貨人，對於該貨物之
    買賣情形並不知悉，而本件交易過程中上訴人均係以自身名
    義為之，已如前述，則FAIR公司出賣貨物與MEGA公司之行為
    並不足以推翻兩造間承攬運送關係之認定，是上訴人此部分
    抗辯亦非可採。
六、被上訴人已陸續完成上開上訴人委託之運送，運費合計為1,
    946,376元：
    上訴人於原審審理中自陳除了提單號碼CSHU00000000這筆沒
    有送到，其他貨物有送達等語（參見原審卷第51頁），而提
    單號碼CSHU00000000部分之貨物已經送達受貨人之事實，業
    據被上訴人提出到貨通知書1紙為證（參見原審卷第163頁）
    ，上訴人對此並無反證提出。況上訴人於94年11月1 日寄與
    被上訴人之客訴通知書上記載：經查證發現此2X45' 大櫃未
    經本公司准許且正本海運提單仍在本公司之情形下，已由貴
    司於L.A.之分公司放貨與本司之客戶 MEGA FABRIC，而此客
    戶拒絕付款，貴司無單放貨而造成本公司之損失，針對此訂
    單之損失將由貴司負完全清償之責任等語（參見原審卷第55
    頁），由此可知，上訴人並不否認被上訴人承攬運送提單號
    碼CSHU00000000之貨物亦已送達，是被上訴人主張其已將上
    訴人交付之貨物全數送達等語，應屬可採。又被上訴人主張
    本件運費合計為1,946,376元，並提出中轉運費收據13 紙為
    佐（見前揭支付命令卷第10、13、15、18、20、22、24、26
    、28、29、31、32、34頁），參以證人謝孟樺於本院審理中
    證稱會收到被上訴人寄發之中轉運費收據等語（見原審卷第
    16 9頁），衡情運費之計算方式係本件承攬運送契約之重要
    因素，故兩造在契約成立前必先對此達成協議，且被上訴人
    主張本件運費係以貨櫃計算，上訴人同意款項金額再運送等
    語，此亦為上訴人所不爭執（見原審卷第153 頁），而被上
    訴人既已將貨物全數送達，且由其製作上開中轉運費收據寄
    與上訴人，倘上訴人認為該中轉運費收據上所載之計算方式
    有誤，則上訴人理應會立即要求被上訴人加以更正，然上訴
    人迄今均未向被上訴人具體表示上開中轉運費收據有何不實
    之處或提出反證推翻，是被上訴人主張本件運費總額為1,94
    6,376元等語，堪以採信。
七、上訴人不得主張抵銷：
    按二人互負債務，而其給付種類相同，並均屆清償期者，各
    得以其債務，與他方之債務，互為抵銷。但依債之性質不能
    抵銷或依當事人之特約不得抵銷者，不在此限，民法第 334
    條第1項定有明文。上訴人抗辯提單號碼CHU00000000部分，
    被上訴人發有載貨證券，載貨證券正本一直在上訴人手中，
    但被上訴人竟違反海商法第90條準用民法第630 條關於受貨
    人請求交付運送物時，應將提單交還之規定，在第三人未出
    示，且被上訴人未收回載貨證券正本之情形下，逕將貨品交
    付第三人，致上訴人受有美金7,1713.95 之損失，嗣兩造曾
    協議就上述款項予以抵銷。又因該次被上訴人未能將貨品交
    予載貨證券之持有人，未能完成運送，上訴人否認就該批貨
    物有指示被上訴人電報放貨，上訴人自不負給付該次運費之
    義務。倘被上訴人否認有上述抵銷之協議，則上訴人再次以
    上述損失金額向被上訴人主張抵銷云云，被上訴人則否認兩
    造間有抵銷之協議，並主張依上開月結客戶擔保切結書所載
    上訴人亦不得以其他事由抵銷本件貨款等語。查上開月結客
    戶擔保切結書上記載：本公司與貴公司華夏國際有限公司／
    海翼通運股份有限公司共同協議運費月結，方式依上列所述
    共同遵守，並且同意此運費之應付帳款不得做為求償事件或
    他項爭議時之抵扣用途，如本公司運費短少，或其他突發狀
    況（包括訴訟費用及律師費）時，本公司願意無條件負擔一
    切賠償責任等語（參見前揭支付命令卷第7 頁）。由此可知
    ，該月結客戶擔保切結書應係在兩造間成立承攬運送關係之
    初所簽立，又被上訴人主張兩造間係自94年7 月起至同年10
    月止交易（見原審卷第152 頁），上訴人對此復未能提出其
    他證據以供本院參酌，則上開月結客戶擔保切結書應可確認
    係於94年7 月間由上訴人簽發與被上訴人，是上訴人抗辯上
    開月結客戶擔保切結書係於95年7、8月間簽的云云，與常情
    有違，不足採信。再者，依上開月結客戶擔保切結書所示，
    兩造已約定本件運費不得做為求償事件或他項爭議時之抵扣
    用途，依民法第334條第1項但書規定，縱認上訴人所述伊因
    被上訴人之運送行為受有損害等節屬實，亦不得主張抵銷，
    是上訴人抗辯以上述損失金額向被上訴人主張抵銷云云，於
    法不合，委無可採。
八、綜上所述，被上訴人依承攬運送之法律關係，先位聲明請求
    上訴人給付運費1,946,376 元，及自支付命令送達翌日起（
    即96年1月26日）至清償日止，按年息百分之5計算之利息，
    為有理由，應予准許。其先位聲請既有理由，即無庸就備位
    聲明加以審酌。是則原審判命上訴人如數給付，並酌定兩造
    假執行或免為假執行之擔保金，於法並無不合。上訴意旨指
    摘原判決不當，求予廢棄改判，為無理由，應予駁回。
九、本件事證已臻明確，兩造間其餘攻擊防禦方法，核與本判決
    結果不生任何影響，爰不一一予以論述，附此敘明。
十、據上論結，本件上訴為無理由，依民事訴訟法第449條第1項
    、第78條，判決如主文。
中    華    民    國    98    年    2     月    17    日
                    民事第十七庭
                          審判長法  官  藍文祥
                                法  官  張競文
                                法  官  陳麗芬
正本係照原本作成。
如不服本判決，應於收受送達後20日內向本院提出上訴書狀，其
未表明上訴理由者，應於提出上訴後20日內向本院補提理由書狀
（均須按他造當事人之人數附繕本）上訴時應提出委任律師或具
有律師資格之人之委任狀；委任有律師資格者，另應附具律師資
格證書及釋明委任人與受任人有民事訴訟法第466條之1第1 項但
書或第2項（詳附註）所定關係之釋明文書影本。
中    華    民    國    98    年    2     月    18    日
                                書記官  張永中
附註：
民事訴訟法第466條之1（第1項、第2項）：
對於第二審判決上訴，上訴人應委任律師為訴訟代理人。但上訴
人或其他法定代理人具有律師資格者，不在此限。
上訴人之配偶、三親等內之血親、二親等內之姻親，或上訴人為
法人、中央或地方機關時，其所屬專任人員具有律師資格並經法
院認為適當者，亦得為第三審訴訟代理人。


司法院資訊處製作；財團法人民間司法改革基金會備份。
